【裁判字號】    98,撤緩,235
【裁判日期】    981223
【裁判案由】    聲請撤銷緩刑
【裁判全文】
臺灣臺中地方法院刑事裁定             98年度撤緩字第235號
聲  請  人  臺灣臺中地方法院檢察署檢察官
受  刑  人  甲○○
上列聲請人因受刑人非駕駛業務過失致死案件（臺灣高等法院臺
中分院97年度交上易字第1640號），聲請撤銷緩刑之宣告（97年
度執緩字第452號、96年度執聲字第4143號），本院裁定如下：
    主    文
聲請駁回。
    理    由
一、聲請意旨略以：受刑人甲○○前於民國96年11月13日因非駕
    駛業務過失致死案件，經臺灣高等法院臺中分院於97年10月
    30日以97年度交上易字第1640號判處有期徒刑7月，緩刑5年
    ，並應向被害人支付財產上損害賠償新臺幣（下同）90萬元
    ，於97年11月19日確定。惟受刑人於97年11月28日、98年 5
    月14日、5 月30日及10月23日分別經臺灣臺中地方法院檢察
    署通知依照判決內容履行，卻於合法通知到案表示其實無能
    力遵照履行。受刑人顯然違反刑法第74條第2項第3款所定之
    負擔情節重大，依同法第75條之1 第1項第4款所定撤銷緩刑
    宣告之規定，爰聲請將上述緩刑之宣告予以撤銷等語。
二、按緩刑制度設計之本旨，除可避免執行短期自由刑之流弊外
    ，主要目的係在獎勵惡性較輕者使其遷善，而經宣告緩刑後
    ，若有具體事證足認受宣告者並不因此有改過遷善之意，即
    不宜給予緩刑之寬典，乃另有撤銷緩刑宣告制度。又受緩刑
    之宣告而違反刑法第74條第2項第1款至第8 款所定負擔情節
    重大者，足認原宣告之緩刑難收其預期效果，而有執行刑罰
    之必要者，得撤銷其宣告，刑法第75條之1第1項第 4款固有
    明文規定。惟考其立法意旨略以：修正條文第74條第2 項增
    列法院於緩刑期間內，得命犯罪行為人於緩刑期內應遵守之
    事項（例如向被害人支付相當數額、向公庫支付一定之金額
    、接受精神、心理輔導、提供義務勞務或其他為預防再犯之
    事項），明定違反該條所定事項情節重大者，得撤銷其緩刑
    宣告，以期週延，且本條採用裁量撤銷主義，賦與法院撤銷
    與否之權限，實質要件即以「足認原宣告之緩刑難收其預期
    效果，而有執行刑罰之必要」，供作審認之標準。至於所謂
    「情節重大」，係指：受判決人顯有履行負擔之可能，而隱
    匿或處分其財產、故意不履行、無正當事由拒絕履行或顯有
    逃匿之虞等情事而言。準此，上揭「得」撤銷緩刑之情形，
    法官應依職權本於合目的性之裁量，妥適審酌被告於緩刑期
    間內違反應遵守事項之情節是否重大，是否已難收其預期之
    效果，而確有執行刑罰之必要，此與刑法第75條第1項所定2
    款要件，有一具備，即毋庸再行審酌其他情狀，應逕予撤銷
    緩刑之情形不同，先予敘明。
三、經查：
  (一)受刑人甲○○因於96年11月13日因非駕駛業務過失致死案件
    ，經臺灣高等法院臺中分院於97年10月30日以97年度交上易
    字第1640號判處有期徒刑7月，緩刑5年，並於緩刑宣告時，
    依刑法第74條第2項第3款規定，命受刑人應向被害人家屬張
    月娥、張維青、乙○○等人依本院97年度訴字第2061號和解
    筆錄之內容所示，支付財產上損害賠償90萬元，其給付方式
    ：除於97年10月15日給付10萬元，97年11月15日、97年12月
    15日、98年1月15日各給付3萬元，自98年2 月15日起每月15
    日各給付1萬5 千元，至全部清償完畢為止，如1期未付，視
    為全部到期確定在案等情，有臺灣高等法院臺中分院97年度
    交上易字第1640號判決書、臺灣高等法院被告前案紀錄表、
    本院97年度訴字第2061號和解筆錄各1 份在卷可稽。嗣受刑
    人僅於97年10月15日給付10萬元、11月17日給付3 萬元、12
    月19日給付3萬元、98年10月22日給付1萬5 千元外，其餘均
    未給付，經臺灣臺中地方法院檢察署依上開判決內容，先於
    97年11月28日、98年5月14日、9月30日及10月23日通知受刑
    人確實依照判決內容履行，其於合法通知到案表示其實無能
    力遵照履行等情，固經本院職權調閱臺灣臺中地方法院檢察
    署97年度執緩字第452 號案卷查核無訛，則受刑人雖有違反
    刑法第74條第2項第3款所定負擔之情事，然依前開說明，可
    知法院仍應審認其所違反之情節是否重大，足認原宣告之緩
    刑難收其預期效果，而有執行刑罰之必要者為限，始得依前
    開規定撤銷其所受之緩刑宣告。
  (二)受刑人甲○○確曾於本件過失致人於死案件確定後，前三期
    如數給付10萬元、3萬元、3萬元予被害人家屬，已如前述。
    其後因經濟不景氣、收入不穩定，及其服務於禹生實業有限
    公司每月應領之新資，遭中央健保局中區分局、臺中縣地方
    稅務局聲請發扣薪命令，有法務部行政執行署台中行政執行
    處98年3月26日、98年3月31日函附於執行卷宗可稽，致其實
    際所得薪資驟減，而未能依確定判決如期給付，顯難認其係
    蓄意拖延不付。且受刑人於本院訊問時供稱：上星期伊有匯
    款1 萬5千元給被害人之家屬，98年12月14日也再匯3萬元給
    被害人家屬，伊有跟對方聯絡過，對方說沒有時間可以來，
    都有告知對方伊手頭不方便，伊從上個月開始每個月都有匯
    錢給被害人之家屬，因為伊是送貨的，有貨才能籌錢，1 個
    月約3萬元左右。但是強制險的特別補償金每個月扣伊5千元
    ，早上11點多伊有打電話給張稚玲，她說她沒有來（開庭）
    ，本來她是要來幫伊求情的等語，並有第一商業銀行匯款申
    請書回條1 紙在卷可憑。被害人之家屬乙○○亦於電話中表
    示：被告10月份有還款1 萬5千元、12月3日還款1萬5千元，
    12月14日還款3萬元，希望被告從明年度起每個月還款1萬元
    ，就願意原諒他，覺得被告還年輕，願意給他機會，不希望
    讓被告去關等語，有本院電話紀錄表1 紙附卷可參。是徵諸
    受刑人雖未依緩刑條件如期給付賠償金額，然其裁判確定後
    前3 期曾合計給付16萬元，於收入較穩定之情況下，復連續
    給付3次款項合計6萬元，且其始終均居住在戶籍地及居住地
    ，並未遷移他處，有本院送達證書2 紙在卷可憑等情。從而
    ，本件即難遽認受刑人有何立法理由所指「顯有履行負擔之
    可能，而隱匿或處分其財產、故意不履行、無正當事由拒絕
    履行或顯有逃匿之虞等情事」。則受刑人雖未依緩刑條件如
    數給付賠償金額，然並非故意違反不為給付或無正當事由拒
    絕履行，且受刑人於收入較穩定後，亦確實依前與被害人家
    屬所成立之和解條件履行，足徵受刑人違反上開應遵守之事
    項情節尚非重大，尚難以此認定受刑人所受緩刑之宣告難收
    其預期效果，而有非經入監執行無以懲戒或矯正之情形，是
    檢察官聲請撤銷緩刑之宣告，核無理由，應予駁回。
四、據上論斷，爰依刑事訴訟法第220條，裁定如主文。
中    華    民    國    98    年    12    月    23    日
                  刑事第九庭  法  官 唐光義
以上正本證明與原本無異。
如不服本裁定，應於收受送達後5日內向本院提出抗告狀。（應
附繕本）
                              書記官 黃聖心
中    華    民    國    98    年    12    月    23    日


司法院資訊處製作；財團法人民間司法改革基金會備份。
